臺灣臺北地方法院刑事判決　　　　　　　100年度訴字第947號
公　訴　人　臺灣臺北地方法院檢察署檢察官
被　　　告　王俊強
上列被告因違反毒品危害防制條例案件，經檢察官提起公訴（10
0年度毒偵字第1870號），因被告於準備程序中就被訴事實均為
有罪之陳述，本院合議庭裁定由受命法官獨任進行簡式審判程序
，判決如下：
    主  文
王俊強施用第一級毒品，累犯，處有期徒刑拾月；又施用第二級
毒品，累犯，處有期徒刑陸月。應執行有期徒刑壹年貳月。
    事  實
一、王俊強前因施用第一級及第二級毒品行為，經臺灣板橋地方
    法院以92年度毒聲字第513號裁定令入勒戒處所施以觀察、
    勒戒後，因認有繼續施用毒品之傾向，再經同院以92年度毒
    聲字第3671號裁定令入戒治處所施以強制戒治，而於民國93
    年7月21日執行完畢釋放，並由臺灣板橋地方法院檢察署檢
    察官以93年度戒毒偵字第277號不起訴處分書為不起訴處分
    確定；然其於上開觀察、勒戒及強制戒治執行完畢釋放後5
    年內之94年間，因連續施用第一級毒品案件，經臺灣高等法
    院以95年度上訴字第254號判決判處有期徒刑1年確定，復因
    中華民國96年罪犯減刑條例施行，前揭案件符合減刑要件，
    經同法院以96年度聲減字第1308號裁定減為有期徒刑6月確
    定，於96年7月22日縮刑期滿執行完畢；復於95年、96年間
    ，又因施用第一級及第二級毒品案件，經臺灣士林地方法院
    以96年度訴字第423號判決分別判處有期徒刑1年2月、5月確
    定，因符合減刑要件，經同法院以97年度聲減字第64號裁定
    分別減刑為7月、2月又15日，應執行有期徒刑8月又15日確
    定（下稱第1案）；再於97年間因施用第一級及第二級毒品
    案件，經臺灣板橋地方法院以97年度訴字第3460號判決分別
    判處有期徒刑10月、4月，應執行有期徒刑1年確定，雖上訴
    ，經臺灣高等法院以97年度上訴字第4922號判決駁回上訴，
    再上訴，仍經最高法院以97年度台上字第6842號判決駁回上
    訴確定（下稱第2案）。上揭第1案及第2案接續執行，於98
    年12月28日假釋出監付保護管束，嗣於99年2月2日保護管束
    期滿未經撤銷假釋，以已執行論。詎其仍不知戒除毒癮，復
    基於施用第一級毒品海洛因之犯意，於100年4月17日15時許
    ，在臺北車站內之公共廁所，以將海洛因摻水置於針筒內注
    射之方式，施用海洛因1次。繼於15分後，再基於施用第二
    級毒品甲基安非他命之犯意，在同上地點，以將甲基安非他
    命置於玻璃球管吸食器內，再點火燒烤吸食其煙霧之方式，
    施用甲基安非他命1次。嗣於同年月18日14時10分許，因另
    案通緝在臺北市○○街與長沙街口為警緝獲，復經徵得其同
    意採尿送驗後，結果確呈嗎啡及甲基安非他命陽性反應，始
    悉上情。
二、案經臺北巿政府警察局萬華分局報告臺灣士林地方法院檢察
    署呈請臺灣高等法院檢察署檢察長令轉臺灣臺北地方法院檢
    察署檢察官偵查起訴。
    理  由
一、本件被告王俊強所犯均係死刑、無期徒刑或最輕本刑為3年
    以上有期徒刑或高等法院管轄第一審案件以外之罪，其於準
    備程序期日就被訴事實俱為有罪之陳述，經告知被告簡式審
    判程序之旨，並聽取檢察官及被告之意見後，本院合議庭裁
    定由受命法官獨任進行簡式審判程序，是本案之證據調查，
    依刑事訴訟法第273條之2規定，不受同法第159條第1項、第
    161條之2、第161條之3、第163條之1及第164條至第170條規
    定之限制，合先敘明。
二、前揭事實業據被告於本院訊問、準備程序及審理中坦承不諱
    （參見本院卷第97頁背面、第113頁、第114頁背面、第115
    頁），且經警採集其尿液送臺灣尖端先進生技醫藥股份有限
    公司以酵素免疫分析法初步篩檢及氣相層析質譜儀法確認檢
    驗，結果確呈嗎啡及甲基安非他命陽性反應，有該公司報告
    日期：100年4月27日，報告序號：萬華-19號之濫用藥物檢
    驗報告1紙（見臺灣士林地方法院檢察署100年度毒偵字第97
    1號偵查卷第10頁）在卷可稽，並有臺北市政府警察局偵辦
    毒品案件尿液檢體委驗單及勘察採證同意書影本各1紙附卷
    足憑（見同上偵查卷第11頁至第12頁）。是認被告上揭自白
    均與事實相符，本件犯罪事證明確，俱應依法論科。
三、論罪科刑之理由：
  (一)被告前因施用毒品案件，曾受如上揭犯罪事實一所示觀察、
    勒戒、強制戒治及有期徒刑之執行完畢，有臺灣高等法院被
    告前案紀錄表1份附於本院卷可佐。按毒品危害防制條例於9
    2年7月9日修正公布，自93年1月9日施行，其中第20條、第2
    3條將施用毒品之刑事處遇程序，區分為「初犯」及「5年內
    再犯」、「5年後再犯」。依其立法理由之說明：「初犯」
    ，經觀察、勒戒或強制戒治後，應為不起訴處分或不付審理
    之裁定；經觀察、勒戒或強制戒治執行完畢釋放後，「5年
    內再犯」者，因其再犯率甚高，原實施之觀察、勒戒及強制
    戒治既已無法收其實效，爰依法追訴或裁定交付審理。至於
    經觀察、勒戒或強制戒治執行完畢釋放後，「5年後再犯」
    者，前所實施之觀察、勒戒或強制戒治已足以遮斷其施用毒
    品之毒癮，為期自新及協助其斷除毒癮，仍適用「初犯」規
    定，先經觀察、勒戒或強制戒治之程序。從而依修正後之規
    定，僅限於「初犯」及「5年後再犯」2種情形，始應先經觀
    察、勒戒或強制戒治程序。倘被告於5年內已再犯，經依法
    追訴處罰，縱其第3次（或第3次以上）再度施用毒品之時間
    ，係在初犯經觀察、勒戒或強制戒治執行完畢釋放5年以後
    ，已不合於「5年後再犯」之規定，且因已於「5年內再犯」
    ，顯見其再犯率甚高，原實施觀察、勒戒或強制戒治，已無
    法收其實效，即應依該條例第10條處罰（最高法院95年第7
    次刑事庭會議決議參照）。查本件被告施用海洛因、甲基安
    非他命之犯罪時間，雖係其前因施用毒品行為，經執行強制
    戒治於93年7月21日執行完畢釋放後已逾5年後所犯，惟如前
    所述，被告既曾於上開強制戒治執行完畢後5年內之內之94
    年間，因連續施用第一級毒品案件，經臺灣高等法院以95年
    度上訴字第254號判決判處有期徒刑1年確定，復經同法院以
    96年度聲減字第1308號裁定減為有期徒刑6月確定，則被告
    已曾於「5年內再犯」毒品危害防制條例第10條之罪，是被
    告於本件所涉施用海洛因、甲基安非他命之行為，即非屬同
    條例第20條第3項所規定之「5年後再犯」，自應依該條例第
    10條處罰。
  (二)查海洛因屬毒品危害防制條例第2條第2項第1款所稱之第一
    級毒品，甲基安非他命則為同條項第2款所稱之第二級毒品
    ，均不得非法施用。核被告此部分所為，分別係犯毒品危害
    防制條例第10條第1項之施用第一級毒品罪及同條第2項之施
    用第二級毒品罪。其施用前持有毒品海洛因及甲基安非他命
    ，為施用行為之當然手段，均不另論罪。被告先後施用海洛
    因、甲基安非他命，係基於各別犯意而為，應予分論併罰。
    起訴意旨認被告係同時施用海洛因及甲基安非他命，而為想
    像競合犯，容有誤會，業據蒞庭檢察官於本院準備程序中更
    正（參見本院卷第一一三頁）。
  (三)被告曾受如犯罪事實一所示有期徒刑之宣告並經執行完畢，
    有臺灣高等法院被告前案紀錄表1份附於本院卷可參，其於
    有期徒刑執行完畢後5年內，故意再犯本件有期徒刑以上之
    罪，為累犯，應依刑法第47條第1項之規定加重其刑。
  (四)爰審酌被告：(1)曾因施用毒品犯行，業經觀察勒戒、強制戒
    治執行完畢，仍無視國家杜絕毒品之政策，猶再分別施用第
    一級及第二級毒品各1次；(2)惟施用毒品係對於自身健康之
    戕害行為，對他人權益尚無損害；(3)犯後尚知坦承犯行等一
    切情狀，分別量處如主文所示之刑，並定其應執行刑。
四、據上論斷，應依刑事訴訟法第273條之1第1項、第299條第1
    項前段，毒品危害防制條例第10條第1項、第2項，刑法第11
    條前段、第47條第1項、第51條第5款，判決如主文。
本案經檢察官林易萱到庭執行職務。
中    華    民    國   100    年    11    月    30    日
                  臺灣臺北地方法院刑事第九庭
                              法  官  古瑞君
以上正本證明與原本無異。
如不服本判決應於收受送達後10日內向本院提出上訴書狀，並應
敘述具體理由；其未敘述上訴理由者，應於上訴期間屆滿後20日
內向本院補提理由書（均須按他造當事人之人數附繕）「切勿逕
送上級法院」。
                              書記官  莊宜諳
中    華    民    國   100    年    11    月    30    日
附錄本案論罪科刑法條全文：
毒品危害防制條例第10條
施用第一級毒品者，處 6 月以上 5 年以下有期徒刑。
施用第二級毒品者，處 3 年以下有期徒刑。